【裁判字號】    98,抗,2
【裁判日期】    980122
【裁判案由】    參與分配
【裁判全文】
臺灣高等法院民事裁定                     98年度抗字第2號
抗  告  人  乙○○
            甲○○原名吳石象.
共     同
代  理 人  柯清貴律師
上列抗告人與相對人丙○○（即鄭文章之繼承人）間參與分配事
件，對於中華民國97年12月8日臺灣臺北地方法院97年度執字第8
6354號裁定提起抗告，本院裁定如下：
    主  文
抗告駁回。
抗告程序費用由抗告人負擔。
    理  由
一、抗告人於原執行法院聲明參與分配及向本院抗告意旨以：伊
    與相對人之被繼承人鄭文章，於民國（下同）81年6 月30日
    成立訴訟上和解（前臺灣臺北地方法院士林分院80年度簡上
    字第109 號，下稱系爭和解筆錄），依和解成立內容，相對
    人於出售坐落臺北市○○區○○段1 小段0000-000地號土地
    ，即應給付價款35%予伊。茲原法院96年度執字第72662號強
    制執行案件（下稱系爭執行事件）已以新臺幣（下同）1,07
    0萬元拍定上開0000-000 地號土地，伊可參與分配取得拍定
    金額之35%。至和解成立內容第4、5、6項乃如原裁定附表所
    示土地（下稱系爭土地）全部出售後價金分配比例之約定，
    非謂需俟系爭土地全部出售，伊始得請求分配價金。況系爭
    土地中坐落臺北市○○區○○段1 小段575、576、578、660
    、662 地號等土地（權利範圍均為1/30），曾因所有權人持
    以抵稅而於83年4 月20日登記為國有財產局所有，伊以上開
    和解筆錄為據，起訴請求相對人應給付伊2人各30萬8,700元
    ，經臺灣士林地方法院92年度訴字第831號判決伊2人勝訴，
    兩造並於本院成立訴訟上和解，足徵系爭土地中一有土地出
    售，伊即得向所有權人請求給付35% 之價金，而無待系爭土
    地全部出售。伊就系爭執行事件聲明參與分配，自無不合。
二、按和解成立者，與確定判決有同一之效力，且得為執行名義
    ，民事訴訟法第380 條第1項，強制執行法第4條第1項第3款
    定有明文。而執行名義附有條件者，於條件成就後，始得開
    始強制執行，復為強制執行法第4條第2項所明定。是執行名
    義附有條件者，仍無妨其執行名義成立之效力，惟債權人據
    以聲請強制執行時，須提出條件業已成就之證明，其理自明
    。
三、經查，抗告人聲明參與分配，雖據提出系爭和解筆錄為執行
    名義，惟依該和解筆錄所載「…4、上訴人（鄭文章為上訴
    人之一）、參加人（抗告人均為參加人）及被上訴人同意協
    力出售系爭土地，如售價在每坪70萬元以上（如因公告地價
    調高，則每坪價格亦隨同一幅度調高），則上訴人、參加人
    或被上訴人均得逕行洽辦出售事宜，他方應配合辦理有關手
    續，不得異議。如出售價低於每坪70萬元，則應得他方全體
    之同意。5、出售之價金，在1億5,872萬5,290元範圍內，其
    中1,587萬2,529元（其中35% 由乙○○、吳石象取得，各取
    得17.5%）由被上訴人取得。…6、第5 條所餘款項，由被上
    訴人分得…」等語，可見該和解成立內容係附有條件，即應
    俟系爭土地全部出售，始有出售之價金於1億5,872萬5,290
    元範圍內如何分配，及剩餘價金如何分配之問題，抗告人亦
    始得請求出售價金中1,587萬2,529元之35% 。至系爭土地中
    於有部分土地遭法院拍賣或因抵稅而為國有時，抗告人是否
    亦得請求給付拍賣或抵稅金額之35% ，系爭和解筆錄則未載
    明。又抗告人固曾因相對人以系爭土地中之部分土地抵稅而
    起訴請求相對人應給付伊2人各30萬8,700元，並經成立訴訟
    上和解（見本院卷第38頁至第43頁），惟尚難憑此逕認系爭
    和解筆錄所附條件已成就。茲上開0000-000地號土地經法院
    拍賣，是否得認系爭和解筆錄所附條件已成就，並得由抗告
    人取得拍定金額之35% ，事涉實體爭議，應由抗告人另循訴
    訟程序以為實體判斷，尚非原執行法院形式上所得審認。是
    原執行法院以抗告人未能提出系爭土地已全部出售之證明，
    認系爭和解筆錄所附條件尚未成就，而駁回抗告人參與分配
    之聲明，核無違誤。抗告意旨指摘原裁定不當，求予廢棄，
    為無理由，應予駁回。
據上論結，本件抗告為無理由，爰裁定如主文。
中    華    民    國    98    年    1     月    22    日
                    民事第十二庭
                        審判長法  官  陳駿璧
                              法  官  陳邦豪
                              法  官  王麗莉
正本係照原本作成。
本裁定除以適用法規顯有錯誤為理由，不得再抗告。如提起再抗
告，應於收受後10日內委任律師為訴訟代理人向本院提出再抗告
狀。並繳納再抗告費新台幣１千元。
中    華    民    國    98    年    1     月    23    日
                              書記官  劉美垣


司法院資訊處製作；財團法人民間司法改革基金會備份。
